臺灣高等法院刑事判決　　　　　　　　　　　　九十二年度上易字第三五八二號
　　上　訴　人　臺灣板橋地方法院檢察署檢察官
　　上　訴　人
　　即　被　告　寅○○
　　選任辯護人　謝震武律師
　　　　　　　　徐念懷律師
　　　　　　　　賴玉山律師
　　上　訴　人
　　即　被　告　辛○○
　　　　　　　　甲○○
　　　　　　　　戊○○
　　右三人共同
　　選任辯護人　謝震武律師
　　　　　　　　徐念懷律師
　　上　訴　人
　　即　被　告　丙○○
　　　　　　　　壬○○
　　右二人共同
　　選任辯護人　吳謹斌律師
　　被　　　告　庚○○
　　選任辯護人　謝震武律師
　　　　　　　　徐念懷律師
　　　　　　　　姜宜君律師
　　被　　　告　癸○○
　　　　　　　　乙　○
右上訴人因被告等賭博案件，不服臺灣板橋地方法院九十年度易字第三七六二號，中
華民國九十一年七月三十一日、九十二年九月十二日第一審判決（起訴案號：臺灣板
橋地方法院檢察署九十年度偵字第七六五六號、第一七○一一號），提起上訴，本院
判決如左：
    主  文
原判決關於寅○○、丙○○、壬○○、辛○○、甲○○、戊○○部分撤銷。
寅○○共同以賭博為常業，處有期徒刑拾月，併科罰金壹萬元，罰金如易服勞役，以
佰元折算壹日；扣案如附表一、二所示之物，均沒收。
丙○○、壬○○、辛○○、甲○○、戊○○共同以賭博為常業，丙○○、壬○○各處
有期徒刑陸月；辛○○、甲○○、戊○○各處有期徒刑伍月；如易科罰金，均以佰
元折算壹日；扣案如附表一、二所示之物，均沒收。
其他上訴駁回。
    事  實
一、寅○○於民國八十八年十一月間（起訴書略載為八十八年間），自臺北縣永和市
    ○○路四九九號一樓帥爵育樂股份有限公司（以下稱帥爵公司）總經理庚○○（
    於八十七年四月十六日，因為警查獲以擺設合法電玩為掩護而從事賭博犯行，經
    公訴人提起公訴後，由臺灣板橋地方法院判處有期徒刑八月，併科罰金一萬元，
    嗣經本院於八十九年七月五日駁回庚○○上訴，並諭知緩刑四年確定）處購得帥
    爵公司股份，並擔任該公司董事長。竟意圖營利，在上址帥爵公司公眾得出入之
    場所內，擺設如附表一所示超級列車等電動賭博機具共二百十九臺，與不特定之
    顧客賭博財物，並分別自八十八年十二月間、八十九年七月間、九十年三月間及
    不詳時間起，各以每月新臺幣（下同）二萬八千元至三萬二千元不等之薪資，依
    序僱用戊○○、辛○○、甲○○、丙○○、壬○○及其他不詳姓名之成年男女等
    人，分別擔任機臺維修、櫃檯兌換代幣及於店外與賭客兌換現金等工作，共同與
    不特定之賭客賭博財物。賭博方式係由參與賭博之人以現金按每五元兌換代幣一
    枚之比例向櫃檯人員兌換，再於上開電動賭博機具投入一枚以上代幣押注（一枚
    代幣代表一分），如押中贏分，可得倍數不等之分數；不欲把玩時，亦可將累積
    之分數退換代幣，再按每一千枚代幣向丙○○、壬○○等人兌換三千七百元之現
    金；或直接通知帥爵公司員工前來確認賭客在機臺內贏得之分數後洗分等方式，
    再由丙○○或壬○○於帥爵公司附近之某撞球場樓梯間或便利商店前，將兌換之
    現金交付賭客。如未押中，則代幣歸寅○○等人所有，寅○○、辛○○、甲○○
    、戊○○、丙○○及壬○○等人並均以之為業維生。嗣於九十年四月十七日凌晨
    一時三十五分許，臺灣板橋地方法院檢察署檢察官據報後指揮員警，在臺北縣永
    和市○○路五０五號之小豆苗便利商店前，先行查獲正在兌換現金一萬四千八百
    元予賭客許俊德（由公訴人另為職權不起訴處分）之丙○○後，再於帥爵公司內
    ，當場查獲侯國章（業經原審判處罰金二千元）；陳少偉、李明正、夏宏基、楊
    仁偉、葉政敏、王逢侯、劉宗武、賴茂生、陳根忠、姜俊吉、徐志超、李天賜、
    尤君平、黃炎成、林錦基、朱漢成、劉方欽、王傳凱、宋開平、李維翰、周良煌
    、黃伯勝、蘇柏全、王萬生、王德勝（以上均業經原審判處罰金一千五百元）；
    邱淑滿、李文成、陳玉恬、蘇國欽、徐逸靜、林祺銘、劉明和、趙倫瑤、王建國
    （以上均業經原審判處無罪）；鄭景元、劉高志、康美娟、許義得（以上均業經
    原審判處罰金四千元）、丑○○、子○○（以上二人均由公訴人為職權不起訴處
    分）及乙○等人，並扣得寅○○所有如附表一所示之電動賭博機具、在兌換籌碼
    處之財物，及如附表二所示供、預備供本件犯行所用與賭博所得之物。
二、案經臺北縣政府警察局永和分局報告暨臺灣板橋地方法院檢察署檢察官自動檢舉
    偵查起訴。
    理  由
壹、寅○○、丙○○、壬○○、辛○○、甲○○、戊○○部分：
一、訊據被告即上訴人寅○○固坦承於八十八年十一月間，自帥爵公司原總經理庚○○處購得該公司股份後，擔任公司董事長，並先後自八十八年十二月間、八十九
    年七月間、九十年三月間及不詳時間起，分別以每月二萬八千元至三萬二千元不
    等之薪資，僱用戊○○、辛○○、甲○○及不詳姓名成年男女等人，分別擔任機
    臺維修、櫃檯兌換代幣等工作，及至九十年四月十七日凌晨一時許，為警查獲丙○○於店外小豆苗便利商店前，與賭客許俊德兌換現金一萬四千八百元，同時扣
    得附表一、二所示之電動機具、財物等情，核與卷附經濟部中部辦公室（九０）
    中辦三管字第０九０三０九二九四００號書函檢送之帥爵公司設立及歷次變更登
    記事項卡影本一份、現場圖一紙、現場與機臺照片六十四幀、現場檢查紀錄一份
    所載內容相符，復有附表一、二所示之物扣案可證，惟矢口否認有常業賭博犯行
    ，辯稱：丙○○、壬○○非帥爵公司員工，二人於店外與客人兌換現金之行為與
    公司無涉。訊據被告即上訴人丙○○坦承在上址小豆苗便利商店前，與許俊德兌
    換現金時，為警查獲；被告即上訴人辛○○、戊○○、甲○○亦均坦承受僱負責
    維修帥爵公司機臺，惟被告丙○○、甲○○、辛○○、戊○○、壬○○均矢口否
    認有常業賭博犯行，被告丙○○辯稱：係私下以三千七百元與客人兌換一千枚代
    幣，再以一千枚四千元代價出售，獲取其中差價三百元，與帥爵公司無關等語。
    被告即上訴人甲○○、辛○○及戊○○均辯稱：帥爵公司並無賭博行為等語。被
    告即上訴人壬○○亦否認有賭博犯行，並辯稱：僅是單純前去把玩電動機具等語
    。
二：
（一）同案被告即賭客許俊德於偵查中供稱：我今天總共贏得四千枚代幣，於九十年
      四月十七日凌晨一時三十五分許，在永和市○○路五０五號小豆苗便利商店前
      ，與電玩店內場員工丙○○兌換現金一萬四千八百元時，當場被警察查獲。進
      去該店賭玩的人，都知道該店有賭博行為，我贏分數時不玩請小姐幫我洗分，
      裡面的員工會將我贏得分數之代幣交給我，我就將代幣交給在店內員工丙○○
      ，然後丙○○約我至店外小豆苗前兌換現金。我在九十年四月十四日前來把玩
      時，有看到丙○○在現場，以前也有看見丙○○在現場，丙○○都在店內查看
      是否有人贏得代幣，就跟人兌換現金。我知道賭客都向丙○○兌換現金，我也
      有向他兌換過等語（見九十年他字第七九七號偵查卷第十四頁背面至第十五頁
      背面）；及至原審證稱：我是在九十年四月十六日晚上六點多去店裡玩，贏了
      四千枚代幣。我就問阿勝（即丙○○）要不要買，他說好，我賣他一萬四千八
      百元，代幣放在我所玩的機臺下方，我們二人就到店外的小豆苗便利商店付錢
      ，他把錢交給我後就被警察查獲了，我知道我朋友也是跟他換（見原審卷二第
      六二頁）。
（二）同案被告即賭客子○○於偵查中供稱：我把玩電玩之代幣，是向內場員工丙○○以每袋一千枚代幣四千元購買的，我是在外面撞球場樓梯間遇到他，並告訴
      他要買一袋代幣，便將四千元交給他，他收了錢之後就帶我進入店內，從代幣
      櫃中取出一袋代幣交給我。我曾於九十年三月間，在該店把玩賓果行星機臺贏
      得一萬分之臺面分數，共二千枚代幣，我向內場員工丙○○說我要走了，丙○○即走到機臺旁看我贏得之分數，並叫櫃檯員工來把我贏得之分數消除，又把
      我帶到撞球場之樓梯間，向丙○○兌換現金時，是以一千枚代幣兌換三千七百
      元，所以他把七千四百元交給我。我是聽其他賭客說贏得代幣可向內場員工丙○○換錢，並有看過賭客跟他換錢四次，我自己也跟他換過錢，才知道該店有
      賭博行為。我有看到丙○○在現場好幾次，他每次都在店內外進進出出，把代
      幣拿給賭客，和叫櫃檯員工消除臺面分數，換錢給賭客等語（見九十年度他字
      第七九七號偵查卷第三十頁背面至第三二頁）；及至原審證稱：我是在九十年
      四月十七日凌晨去店裡的，我跟櫃臺小姐換代幣，一百元換二十枚，我有跟在
      現場玩的人換過錢，也有跟丙○○換過，我在警局時有指認過丙○○，都是在
      店的外面一手交錢一手交代幣，我要換分數時，確實有叫丙○○到機臺旁邊看
      過後，確認我確有贏得分數後，再跟他到外面拿錢等語（見原審卷二第六三頁
      至第六四頁）；迨至本院審理時證稱：我曾向丙○○以四千元兌換一千枚代幣
      ，也曾以一千枚代幣向丙○○兌換三千七百元現金，我們都是在外面換代幣，
      九十年三月間，我曾贏得賓果行星一萬分，我確實在原審說過我得一萬分共兩
      千枚代幣，我向內場員工丙○○說我要走了，丙○○就到機台旁看我所贏得分
      數後，叫櫃台員工將我的分數消除，他帶我到撞球場的樓梯間，將七千四百元
      交給我等語。
（三）證人即賭客丑○○於偵查中供稱：「贏得機台上的積分，該機台可自行退代幣
      ，並將代幣與店內員工兌換現金。我在店內把玩時，有看過員工與賭客之間兌
      換現金。」、「贏得積分後，可先向店內兌換代幣，然後再以代幣換現金，我
      今天還沒有兌換，不過我在九十年四月七或八日，曾經進入店內把玩賽馬，後
      來兌換現金四千元」等語。及至本院準備程序中證稱：九十年四月間我曾到帥
      爵公司打電玩，約去三、四次。我不認識丙○○或壬○○，去打電玩時，沒有
      碰過他們，也沒有和他們換過代幣，我去帥爵公司打電玩從未換過現金，之所
      以在警詢、偵查中說有兌換現金，是因為當初在查獲現場作筆錄時，警察有向
      我說只要我作證說有兌換現金四千元就可以離開，不用到警察局，我才依警察
      的意思這樣講。偵查中也說有兌換現金，是因為檢察官說，如果承認會讓我飭
      回，加以當時我很害怕，才這樣講等語。按證人丑○○偵查所供，係被告以外
      之人於審判外之陳述，惟該偵查筆錄係於九十二年九月一日實施之修正刑事訴
      訟法前訴訟程序進行之訊問，依該法施行法第七條規定，效力不受影響，自有
      證據能力。查證人丑○○於偵查中所供與本院準備程序證言不符，本院認證人
      丑○○與被告等人素無怨隙，應無誣陷被告寅○○等人之必要，證人丑○○於
      偵查中所供，應屬可採。
（四）依同案被告許俊德、子○○及丑○○所稱，三人於帥爵公司把玩電動機具後，
      確有以贏得之代幣，以每一千枚向丙○○等人兌換三千七百元現金；證人子○○並曾於贏得賓果行星一萬分時，告知被告丙○○，經被告丙○○至機台旁察
      看分數後，直接要櫃台員工將分數消除，再由被告丙○○帶至店外，將七千四
      百元交付子○○。另被告丙○○與證人許俊德兌換現金後，代幣亦直接置於機
      臺下方。
三、
（一）證人即內政部警政署督察室課員己○○於原審證稱：當時接獲丁○檢察官偵查
　　　指揮書去現場探訪，從九十年一月二十一日開始去現場，我去過有二十次以上
      ，先跟櫃臺換代幣，一千元換二百枚，五千元一次可以換一千二百枚，裡面機
      臺二百多臺，客人換了代幣後投入機臺，我看到很多賭客贏錢後，丙○○與壬○○都會走出去外面，當我贏到錢時，我有試著去跟櫃檯換錢，櫃檯都說不可
      以，我就去跟丙○○換，其他賭客跟我說要小心點，因為有便衣人員在裡面玩
      ，我有問其他賭客說要換錢要找誰，他們跟我說要找內場，內場人員就是指丙○○、壬○○，我有跟丙○○換過，一千枚換三千七百元，丙○○與壬○○都
      是現場員工，我去探訪現場時，大部分丙○○都有在，都是在賽馬機臺附近逗
      留，偶而會玩一下，錄影帶是用針孔攝影機全程蒐證，勘驗筆錄是我一邊看錄
      影帶一邊整理的。帥爵公司於蒐證期間，我所知之內場員工有四個人，他們平
      日是在店裡樓梯間或賽馬機臺附近等候，如有客人贏得代幣，就會告訴內場的
      ，內場員工就會去跟他們接洽，可當場把代幣退下來或洗分方式再由另外一位
      內場人員在店外將現金交給客人，他們通常是二個內場員工一組。之所以得知
      這四名是內場員工，是經過我長時間的蒐證，我有問其他客人及自己的觀察得
      知。與我兌換代幣之內場員工是丙○○及壬○○，他們兩人是一組，有與壬○○兌換過一次，我以洗分方式兌換四袋的代幣給丙○○，由壬○○把現金一萬
      多元交給我，我也看過壬○○與其他賭客換代幣，賭客有向他購買代幣。我去
      蒐證時，幾乎都有看到丙○○與壬○○，他們兩人都會從事我剛才所述的事情
      ，我去店裡蒐證的時間是在晚上八、九點到隔天清晨三、四點，他們兩人都會
      在等語，並當庭指認被告壬○○無誤在卷（見原審九十一年三月二十日、同年
      六月十二日訊問筆錄）。及至本院審理時證稱：我曾以現金向帥爵公司櫃台買
      代幣後玩電玩，一枚代幣五元，但如果買五千元，櫃台就會多送二百枚代幣。
      我有在勘驗筆錄提到帥爵櫃台員工幫客人所贏七千分洗分，但沒有從頭看到尾
      包括洗完分後，何人拿到代幣或何人繼續坐下來玩之後續，丙○○與壬○○一
      組，賭客向他們其中一人講過後，他們再找真正櫃台員工將分數洗掉後，由丙○○或壬○○其中一人到外面將現金交付給賭客。我曾以贏得之代幣向丙○○
      、壬○○各一次或二次換回現金，是在店外的地下室撞球間或小豆苗便利商店
      換的，也曾以低於櫃台之價格向丙○○買過代幣。我們是接到檢舉，才知道帥
      爵公司有經營賭博情事，從開始去帥爵公司查，到正式取締，中間隔四個月左
      右，我一星期去一、二次，到第二個月發現該店有兌換代幣，我們認有賭博嫌
      疑，第三個月才帶針孔攝影機去蒐證。在三月二十六日查悉該店有賭博嫌疑，
      因針孔攝影機有錄到，我也有看到該店之賭博行為，但攝影機因角度問題，不
      一定能顯示畫面，因此就如何證明該店有賭博證據與檢察官討論很久，才拖延
      至四月十七日採取行動。據我探訪結果該店在晚上另有四人，總共有八人在輪
      班，欲兌換代幣時，代幣要帶出去，但如果數量多經洗分的就不須帶出去。向
      櫃台買代幣時，須整數購買，向丙○○以四千元買一千枚代幣，但在櫃台以五
      千元則可買一千兩百枚，兩者間有點價差。針孔攝影機蒐證錄影帶內「四月四
      日晚上壬○○於倉庫中推一車代幣出來，放於代幣櫃內，丙○○在一旁協助他
      ，兩人交頭接耳，不知在談什麼」，當時勘驗蒐證錄影帶時，因錄影帶畫面不
      清楚，我無法判斷是否為壬○○，但當初我從廁所走出來時有看到壬○○，才
      以我親眼所見判斷是他。向櫃台買代幣是可以十枚、二十枚零購，向內場買一
      定要買一千枚。按證人己○○係內政部警政署督察室課員，與被告寅○○等人
      素無怨隙，當無誣指被告之可能，所稱自屬可信。
（二）內政部警政署督察室先後於九十年三月二十六日、同年四月四日、同年月六日
      、同年月九日、同年月十日及同年月十六日派員進入帥爵公司攝錄蒐證，錄得
      帥爵公司有從事賭博行為等相關事證，有內政部警政署於九十年五月十六日以
      （九十）警署督字第一０五六九二號函檢送之蒐證錄影帶勘驗筆錄、風紀探訪
      小組工作報告表各一份及蒐證錄影帶六捲在卷可按。經原審於九十一年四月九
      日實際播放該六捲蒐證錄影帶，與內政部警政署函送之勘驗筆錄內容相互比對
      結果，其中九十年三月二十六日晚間之錄影帶內，證人己○○與被告壬○○間
      確有「他（壬○○）說：你怎麼把角仔（代幣）拿出來，（我）怕死；我（己○○）說：沒關係啦！他說：捉很緊」之對話內容；九十年四月四日晚間之錄
      影帶內容，有證人己○○所指之內場員工壬○○，推一車代幣擺在代幣櫃前，
      被告丙○○有上前與之交談，惟交談內容不詳之情事，被告丙○○於勘驗當庭
      亦坦承所攝得者為其本人無誤；九十年四月六日之錄影帶內，錄有被告丙○○
      與一名男客，在現場旁之撞球場樓梯間買賣代幣，證人己○○亦向丙○○表示
      要購買一袋，被告丙○○亦不否認為其本人無訛；九十年四月九日之錄影帶內
      ，確有勘驗筆錄所載一名穿著藍色上衣之男性員工用鑰匙將分數洗掉之過程；
      九十年四月十日之錄影帶，確實錄有證人己○○贏得二千枚代幣後，在廁所內
      與內場員工兌換現金七千四百元之過程，復據證人己○○指明該名內場員工，
      均非被告壬○○與被告丙○○；九十年四月十六日晚間至四月十七日凌晨之錄
      影帶內，證人己○○查獲被告丙○○之過程以及對話內容，均與上開勘驗筆錄
      第十二頁、第十三頁所載之過程相符；被告丙○○對查獲過程亦當庭表明無意
      見等情，有原審該日之勘驗筆錄在卷為憑。足見內政部警政署所檢送之蒐證錄
      影帶勘驗筆錄之記載，與蒐證錄影帶之內容及證人己○○於原審及本院證言均
      相符合，自得為被告等論罪之依據。
（三）依證人己○○證言及現場蒐證錄影內容所示，帥爵公司賭客贏得代幣後，被告
      丙○○、壬○○即與賭客至店外兌換現金，帥爵公司係以二人成組，負責賭客
      兌換現金，被告丙○○、壬○○編為一組。被告壬○○曾自帥爵公司倉庫推出
      一車代幣置於代幣櫃內，被告丙○○則在一旁協助。
（四）雖被告寅○○選任辯護人指稱：九十年四月四日晚間蒐證錄影帶內容，模糊不
      清，原審勘驗筆錄竟記載「有莊警員所指內場員工壬○○推一車代幣擺在代幣
      櫃前，丙○○有上前與之交談」等情，顯有不符。惟證人己○○固於本院審理
      時證稱：勘驗上開錄影帶部分，畫面確實模糊不清，然證人己○○同時證稱：
      我從廁所走出來時，確有看到壬○○，乃認確係壬○○等語。證人己○○既親
      眼目睹壬○○推出代幣；且原審於九十一年四月九日當庭勘驗該部分之錄影帶
      後，認九十年四月四日晚間蒐證錄影帶內容為「有莊警員所指內場員工壬○○
      推一車代幣擺在代幣櫃前，丙○○有上前與之交談，為內容不詳，被告丙○○
      亦承認為其本人」，並記載於勘驗筆錄上，被告丙○○及辯護人陰正邦律師、
      吳謹斌律師在場，均未表示異議，顯見上開錄影帶內推出代幣，並與被告丙○○交談之人確為被告壬○○無疑。至被告寅○○辯護人另稱：帥爵公司出售代
      幣，數量並無限制，而帥爵公司店內櫃檯既以每枚代幣五元之代價出售，實無
      再僱用被告丙○○、壬○○二人另於店外，以每枚四元代價出售代幣之必要，
      此舉除增加帥爵公司之人事開銷外，亦減少公司收入，顯與一般經驗法則有違
      。惟帥爵公司每枚代幣售價五元，但賭客如一次以五千元購買一千枚代幣時，
      則另加贈二百枚代幣，為被告寅○○自承無訛，且賭客得向帥爵公司零買代幣
      ，並無數量限制；然向被告丙○○、壬○○購買時，則須一次以四千元購買一
      千枚，不得零買。兩相比較，對帥爵公司並無不利。況帥爵公司因僱用被告丙○○、壬○○與賭客兌換現金，亦能吸引賭客前來帥爵公司賭博，更有利於帥
      爵公司之收入。被告寅○○辯護人指稱被告丙○○、壬○○於店外以一千枚代
      幣出售四千元，有違經驗法則，尚無可取。
四、綜合同案被告及賭客許俊德、子○○、丑○○、證人己○○所稱，及蒐證錄影帶
    內容所示，賭客許俊德等人於帥爵公司把玩電動機具後，確有以贏得之代幣，以
    每一千枚向丙○○、壬○○兌換三千七百元現金，子○○並曾於贏得賓果行星一
    萬分時，告知被告丙○○，經被告丙○○至機台旁察看分數後，直接要櫃台員工
    將分數消除，再由被告丙○○帶至店外，將七千四百元交付子○○，被告壬○○
    亦曾自帥爵公司倉庫推出一車代幣置於代幣櫃內，被告丙○○則在一旁協助。設
    被告壬○○、丙○○並非帥爵公司員工，被告壬○○豈能自帥爵公司倉庫內推出
    一車代幣？被告丙○○又如何能於賭客贏得高分時，指示櫃檯人員將賭客所贏分
    數洗掉後，即逕至店外兌換現金？足證被告丙○○、壬○○均為帥爵公司為逃避
    警方查緝，而安排於店外與賭客兌換現金之員工至灼。被告丙○○、壬○○所辯
    ，均無可採。又依上開事證所示，前去帥爵公司把玩電動機具之人確能得知店內
    能以贏得之代幣兌換現金，被告辛○○、戊○○、甲○○既均受帥爵公司僱用，
    負責維修公司內之機臺，自無不知帥爵公司有從事賭博之行為。被告甲○○、辛○○、戊○○三人與被告寅○○等人間，顯有犯意聯絡及行為分擔。
五、按刑法上規定之常業罪，只須有賴某種犯罪為業之意思，而有事實之表現為已足
    ，並不以藉該犯罪為唯一生存者為必要。本件扣案之電動賭博機具多達二百十九
    臺，查獲之賭資及營業資金、零用金與所得亦有五十六萬餘元之鉅，現場復設有
    監視螢幕十臺及監視器二十八臺等器物，參酌被告寅○○於原審自承帥爵公司每
    月營收三百多萬元，支出要一百多至二百萬元等情，被告辛○○、丙○○、甲○○、戊○○及壬○○復均受僱帥爵公司擔任機臺維修及兌換現金等工作，顯見被
    告寅○○、辛○○、丙○○、甲○○、戊○○及壬○○等人均以本件賭博所得為
    常業。事證明確，被告寅○○、辛○○、丙○○、甲○○、戊○○及壬○○犯行
    均堪以認定。
六、被告寅○○、辛○○、甲○○、戊○○等四人辯護人聲請傳喚證人許俊德，以查
    明丙○○是否受僱於帥爵公司；及聲請傳喚證人章名華、賀立強，以證明被告丙○○、壬○○並非帥爵公司員工，被告丙○○、壬○○自行與顧客兌換代幣，純
    屬個人行為，與帥爵公司無涉；同時聲請本院向臺北縣遊藝場商業同業工會函查
    遊藝場內之顧客間是否經常有自行兌換代幣之情形。惟當事人、辯護人聲請調查
    之證據，如待證事實已臻明瞭，法院得認無再調查之必要，刑事訴訟法第一百六
    十三條之二第三款定有明文。查證人許俊德就前往帥爵公司店內，贏得代幣後，
    向被告丙○○兌換現款之事實，業於原審證述明確，被告寅○○及辯護人均同時
    在場；而被告丙○○確為帥爵公司員工，亦經查明如前，且本件事證已明，自無
    傳訊證人許俊德、章名華、賀立強及函詢之必要。
七、核被告寅○○、辛○○、甲○○、戊○○、丙○○及壬○○所為，均係犯刑法第
    二百六十七條之常業賭博罪。被告寅○○、辛○○、甲○○、戊○○、丙○○及
    壬○○間，有犯意聯絡及行為分擔，均為共同正犯。雖公訴人係起訴被告壬○○
    於帥爵公司把玩電動賭博機具，犯有刑法第二百六十六條第一項在公眾得出入場
    所賭博罪，惟被告壬○○係帥爵公司員工，負責與賭客兌換現金，顯已構成刑法
    第二百六十七條之常業賭博罪，爰於起訴社會基本事實同一範圍內，變更起訴法
    條。
八、原審對被告寅○○、辛○○、甲○○、戊○○、丙○○及壬○○論罪科刑，固非
　　無見。惟公訴人起訴被告癸○○犯有常業賭博罪部分，要屬無法證明（詳如後述
　　），原審認被告寅○○、辛○○、甲○○、戊○○、丙○○、壬○○與被告癸○○間為常業賭博罪共同正犯，顯有違誤。再公訴人係起訴被告壬○○犯有刑法第
    二百六十六條第一項之在公眾得出入場所賭博罪，原審未依法變更起訴法條，逕
    以實質一罪，論以同法第二百六十七條之常業賭博罪，亦有未洽。被告寅○○、
    丙○○、壬○○、辛○○、甲○○、戊○○上訴，否認犯罪，固無可取。惟原判
    決此部分既有可議，自應由本院撤銷改判。爰分別審酌被告等平日之素行、犯罪
    之動機、目的、手段、擺設電動賭博機具之數量及犯後態度等一切情狀，分別量
    處如主文第二項、第三項所示之刑，並就被告寅○○併科罰金部分；及被告丙○○、壬○○、辛○○、甲○○、戊○○部分，分別諭知易服勞役及易科罰金之折
    算標準。扣案如附表一編號一至二十四所示之超級列車等電動賭博機具，係當場
    賭博之器具；編號二十五所示之賭資，則係在一樓櫃檯處起出，屬在兌換籌碼處
    之財物，業據被告寅○○於原審供明在卷，應依刑法第二百六十六條第二項規定
    ，不問屬於犯人與否，沒收之。另附表二所示之物，則均係被告寅○○所有，並
    屬供、預備供賭博所用及因賭博所得之物，亦應依刑法第三十八條第一項第二款
    、第三款規定，宣告沒收。
貳、庚○○部分：
一、公訴意旨另以：被告庚○○原係帥爵公司總經理，於八十七年四月十六日，因為
    警查獲以擺設合法電玩為掩護而從事賭博犯行，經公訴人提起公訴後，由臺灣板
    橋地方法院判處有期徒刑八月，併科罰金一萬元，嗣經本院於八十九年七月五日
    駁回被告庚○○之上訴，並諭知緩刑四年確定。詎被告庚○○仍不知悔改，於警
    方查獲未久即自八十七年間某月起，復基於常業賭博之犯意，在帥爵公司一樓之
    公眾得出入場所內，擺設如附表一所示超級列車等電動賭博機具，與不特定客人
    賭博財物（公訴人於起訴書業已特別註明被告庚○○自八十七年間起至八十九年
    七月五日止之常業賭博犯行，為上揭判決之既判力效力所及，不在本件起訴範圍
    ）。被告庚○○於八十八年間，再將帥爵公司負責人變更為被告寅○○，並以之
    為常業而賴此維生。嗣於九十年四月十七日凌晨一時三十五分許，經公訴人據報
    後指揮員警，在臺北縣永和市○○路五０五號之小豆苗便利商店前，先行查獲正
    在兌換現金一萬四千八百元予賭客許俊德之丙○○後，經警在帥爵公司內，當場
    查獲把玩電動賭博機具之賭客鄭景元、劉高志、康美娟、許義得、宋開平、李維
    翰、趙倫瑤、邱淑滿、陳少偉、周良煌、黃伯勝、李明正、李文成、侯國章、夏
    宏基、楊仁偉、蘇柏全、葉政敏、王逢侯、劉宗武、陳玉恬、賴茂生、陳根忠、
    蘇國欽、徐逸靜、姜俊吉、乙○、王萬生、林祺銘、徐志超、李天賜、尤君平、
    黃炎成、劉明和、林錦基、王德勝、朱漢成、劉方欽、王建國、王傳凱、丑○○
    與子○○等人，因認被告庚○○涉有刑法第二百六十七條之常業賭博罪嫌。
二、按犯罪事實應依證據認定之，無證據不得認定犯罪事實；不能證明被告犯罪者，
    應諭知無罪之判決，刑事訴訟法第一百五十四條第二項、第三百零一條第一項分
    別定有明文。又刑事訴訟法第一百六十一條第一項規定：檢察官就被告犯罪事實
    ，應負舉證責任，並指出證明之方法。因此，檢察官對於起訴之犯罪事實，應負
    提出證據及說服之實質舉證責任。倘其所提出之證據，不足為被告有罪之積極證
    明，或其指出證明之方法，無從說服法院以形成被告有罪之心證，基於無罪推定
    之原則，自應為被告無罪之判決（最高法院九十二年台上字第一二八號判例意旨
    參照）。
三、公訴人認被告庚○○涉有前開犯行，無非以同案被告寅○○、辛○○於警詢、偵
    查中明確供稱被告庚○○為帥爵公司總經理（原為副總經理），並有自帥爵公司
    二樓辦公室中被告庚○○辦公桌內起出之現金三十萬元，及扣案如附表三所示之
    物為論據。訊據被告庚○○固坦承自八十七年六、七月間開始擔任帥爵公司之負
    責人，及至八十八年十月間將股份出售寅○○，並為警查扣附表三所示之物等情
    ，然堅決否認有常業賭博犯行，辯稱：前案判決後，就把股份讓給寅○○，未再
    參與經營，九十年八月二十三日查扣之物品，均與本案無關等語。
四、查被告寅○○自八十八年十一月二十三日起，即接替被告庚○○擔任帥爵公司登
    記之董事長，業經查明如前，復有被告庚○○於八十八年度申報將帥爵公司持股
    出賣寅○○之證券交易稅一般代徵稅額繳款書影本二紙在卷可稽。足見被告庚○○於八十八年間，已將持有帥爵公司之股份出讓寅○○無疑。再被告寅○○於警
    詢係坦承為帥爵公司負責人，復於九十年八月六日偵查中，經檢察官訊問「被告
    庚○○係帥爵公司副總經理，負責何種業務」時，即明確答稱「不是」。被告寅
    ○○就被告庚○○是否為帥爵公司副總經理，於警詢、偵查中供述不一，顯有瑕
    疵。又被告辛○○於警詢、偵查中始終供稱帥爵公司負責人為被告寅○○，雖曾
    供稱被告庚○○為帥爵公司之副總經理，然亦指稱被告庚○○因常常出國，而很
    少到辦公室等語（見九十年度偵字第七六五六號偵查卷第三一四頁背面至第三一
    五頁）；被告庚○○是否實際參與經營，亦非明確。按被告或共犯之自白，不得
    作為有罪判決之唯一證據，仍應調查其他必要之證據，以察其是否與事實相符，
    刑事訴訟法第一百五十六條第二項定有明文。本件共同被告寅○○、辛○○所供
    ，或有瑕疵；或不明確，自不得以之為被告庚○○論罪之唯一依據。
五、扣案附表三編號四所示之十二捲監視錄影帶，經臺灣板橋地方法院檢察署檢察事
    務官勘驗結果，編號Ｃ、Ｄ二捲錄影帶，內容均為同一拷貝之喪禮告別式，其餘
    編號Ａ１、Ａ２、Ａ４、Ａ５、Ａ６、Ｂ１、Ｂ２、Ｂ４、Ｂ５及Ｂ６錄影帶內
    容，至多錄得客人在櫃檯兌換硬幣外，並未看見有兌換禮品、現金之情事，有勘
    驗筆錄在卷為憑。再被告庚○○曾於帥爵公司從事賭博行為，經本院判處罪刑確
    定在案。被告庚○○既曾於帥爵公司經營電玩賭博，自可能因而尚持有附表三編
    號四以外之電玩記事單、被告庚○○之帥爵公司名片、賽馬電玩說明表面、ＩＣ
    板插座、ＳＥＧＡ電玩說明書、電路圖（ＩＣ板）、ＩＣ板開關、小燈泡、彩球
    、賽馬模型等物品。況卷內亦無證據證明被告庚○○持有上開物品係供帥爵公司
    從事賭博之用。公訴人所舉被告寅○○、辛○○於偵查供述及附表三所示之扣案
    物品，顯不足為被告庚○○有罪之積極證明。
六、原審調查結果，認被告庚○○不構成犯罪，而為無罪之諭知，經核並無違誤。公
    訴人上訴，猶指被告庚○○犯有賭博罪行，為無理由，應予駁回。
參、乙○、癸○○部分：
一、公訴意旨另以：被告寅○○於八十八年十一月間，自原係設於臺北縣永和市○○
    路四九九號一樓帥爵公司總經理庚○○處，取得帥爵公司之股份，並被選為董事
    長後，即在上址帥爵公司公眾得出入之場所內，擺設超級列車等電動賭博機具共
    二百十九臺，與不特定之顧客賭博財物。另僱用辛○○、甲○○、戊○○、丙○○、癸○○及不詳姓名職員多人，分別擔任機臺維修、警衛、兌換現金、及開、
    洗分等工作，並均以之為常業維生。九十年四月十七日凌晨一時三十五分許，經
    檢察官指揮員警，在臺北縣永和市○○路五０五號之小豆苗便利商店前，先行查
    獲正在兌換現金新臺幣一萬四千八百元予賭客許俊德之丙○○後，經警在上址帥
    爵公司內，當場查獲以電動賭博機具與寅○○賭博財物之賭客乙○等人，因認被
    告癸○○涉犯刑法第二百六十七條之常業賭博罪嫌；被告乙○涉犯刑法第二百六
    十六條第一項之在公眾得出入之場所賭博罪嫌等語。
二、被告癸○○、乙○二人經本院合法傳喚，均未到庭。惟二人於警詢、偵查中均否
    認有賭博犯行。被告癸○○於偵查中辯稱：受僱擔任好萊塢遊藝場內二樓警衛，
    管制未滿十八歲之青少年出入，因為是公司員工，不能玩公司電玩，不知有兌換
    現金及獎品等語；被告乙○於偵查中則辯稱：當天是去店內找朋友等語。
三、查帥爵公司經營電玩賭博方式，係由參與賭博之賭客，以現金按每五元兌換代幣
    一枚之比例向櫃檯人員兌換代幣，再於電動賭博機具投入一枚以上代幣押注（一
    枚代幣代表一分），如押中贏分可得倍數不等之分數，並可於不欲把玩時將累積
    之分數退換代幣，再向被告寅○○僱用之丙○○、壬○○等人，按每一千枚代幣
    兌換三千七百元之比例，或直接通知丙○○等人前來確認賭客在機臺內贏得之分
    數後洗分等方式，再由丙○○或壬○○在帥爵公司附近之某撞球場樓梯間或便利
    商店前，將兌換之現金交付賭客等情，業如前述。且證人即警政署督察室課員己○○亦於原審證稱：從九十年一月二十一日開始去現場探訪，去過二十次以上，
    看到很多賭客贏錢後，丙○○與壬○○都會走出去外面，當我贏到錢時，我有試
    著去跟櫃檯換錢，櫃檯都說不可以，我就去跟丙○○換，其他賭客跟我說要小心
    點，因為有便衣人員在裡面玩，我有問其他賭客說要換錢要找誰，他們跟我說要
    找內場，內場人員就是指丙○○、壬○○，我有跟丙○○換過，一千枚換三千七
    百元，丙○○與壬○○都是現場員工等情。依證人己○○所稱，帥爵公司係採取
    隱密手法，並由少數特定員工與賭客兌換現金之方式，遂行賭博犯行。被告癸○○僅係帥爵公司之警衛，自非必然知悉上開賭博行為，並與負責人即被告寅○○
    等人間互有犯意聯絡或行為分擔。公訴人僅以被告癸○○受僱擔任警衛，即認被
    告癸○○犯有常業賭博罪行，要屬速斷。
四、按一般人前往賭博電玩店內單純參觀，或尚未從事賭博，即為警查獲，本屬可能
    。公訴人僅以案發時被告乙○在帥爵公司內，應有賭博犯行，要屬無據。況卷內
　　亦無其他共同被告或證人指稱被告乙○有把玩電動賭博機具之行為。公訴人起訴
　　被告乙○賭博事實，要屬無法證明。
五、原審調查結果，認被告癸○○、乙○不構成犯罪，而為無罪之諭知，經核並無違
    誤。公訴人上訴，猶指被告癸○○、乙○犯罪，為無理由，應予駁回。
六、被告癸○○、乙○經合法傳喚，無正當理由不到庭，爰不待其陳述，逕行判決。
據上論斷，應依刑事訴訟法第三百六十九條第一項前段、第三百六十四條、第二百九
十九條第一項前段、第三百六十八條、第三百條、第三百七十一條，刑法第二十八條
、第二百六十七條、第四十一條第一項前段、第四十二條第二項、第二百六十六條第
二項、第三十八條第一項第二款、第三款，罰金罰鍰提高標準條例第一條前段、第二
條，判決如主文。
本案經檢察官邱美育到庭執行職務。
中　　　華　　　民　　　國　　九十三　　年　　　四　　　月　　二十二　　日
                              臺灣高等法院刑事第十四庭
                                  審判長法  官  陳  祐  輔
                                        法  官  洪  昌  宏
                                        法  官  陳  國  文
右正本證明與原本無異。
不得上訴。
                                        書記官  蔡  棟  樑
中　　　華　　　民　　　國　　九十三　　年　　　四　　　月　　二十二　　日
附錄：本案論罪科刑法條全文
刑法第二百六十七條：
  以賭博為常業者，處二年以下有期徒刑，得併科一千元以下罰金。
附表一：
┌──┬─────────────┬────┬───┬─────────┐
│編號│名                      稱│數    量│所有人│備              註│
├──┼─────────────┼────┼───┼─────────┤
│一  │超級列車（含ＩＣ板）      │十臺    │寅○○│當場賭博之器具    │
├──┼─────────────┼────┼───┼─────────┤
│二  │沙漠風暴（含ＩＣ板）      │五臺    │同右  │同右              │
├──┼─────────────┼────┼───┼─────────┤
│三  │皇冠列車（含ＩＣ板）      │五臺    │同右  │同右              │
└──┴─────────────┴────┴───┴─────────┘
┌──┬─────────────┬────┬───┬─────────┐
│四  │魔幻之星（含ＩＣ板）      │二臺    │同右  │同右              │
├──┼─────────────┼────┼───┼─────────┤
│五  │威鯨闖天關（含ＩＣ板）    │十三臺  │同右  │同右              │
├──┼─────────────┼────┼───┼─────────┤
│六  │魔術水果（含ＩＣ板）      │三臺    │同右  │同右              │
├──┼─────────────┼────┼───┼─────────┤
│七  │撲克（含ＩＣ板）          │二十臺  │同右  │同右              │
├──┼─────────────┼────┼───┼─────────┤
│八  │雙龍大滿貫（含ＩＣ板）    │六臺    │同右  │同右              │
├──┼─────────────┼────┼───┼─────────┤
│九  │大富翁（含ＩＣ板）        │十八臺  │同右  │同右              │
├──┼─────────────┼────┼───┼─────────┤
│十  │水果森林（含ＩＣ板）      │十六臺  │同右  │同右              │
├──┼─────────────┼────┼───┼─────────┤
│十一│明星九七（含ＩＣ板）      │三十二臺│同右  │同右              │
└──┴─────────────┴────┴───┴─────────┘
┌──┬─────────────┬────┬───┬─────────┐
│十二│水果滿天星（含ＩＣ板）    │十六臺  │同右  │同右              │
├──┼─────────────┼────┼───┼─────────┤
│十三│骰子撲克（含ＩＣ板）      │一臺    │同右  │同右              │
├──┼─────────────┼────┼───┼─────────┤
│十四│賓果馬戲團續集（含ＩＣ板）│一臺    │同右  │同右              │
├──┼─────────────┼────┼───┼─────────┤
│十五│賽馬（含ＩＣ板）          │二臺    │同右  │同右              │
├──┼─────────────┼────┼───┼─────────┤
│十六│賽船（含ＩＣ板）          │一臺    │同右  │同右              │
├──┼─────────────┼────┼───┼─────────┤
│十七│賓果行星（含ＩＣ板）      │二臺    │同右  │同右              │
├──┼─────────────┼────┼───┼─────────┤
│十八│Ｂ－ＧＯ－ＰＡＲＴＹ（含Ｉ│一臺    │同右  │同右              │
│    │Ｃ板）                    │        │      │                  │
└──┴─────────────┴────┴───┴─────────┘
┌──┬─────────────┬────┬───┬─────────┐
│十九│機械彩金（含ＩＣ板）      │五臺    │同右  │同右              │
├──┼─────────────┼────┼───┼─────────┤
│二十│滿貫大亨（含ＩＣ板）      │二十五臺│同右  │同右              │
├──┼─────────────┼────┼───┼─────────┤
│二一│小鋼珠（含ＩＣ板）        │十二臺  │同右  │同右              │
├──┼─────────────┼────┼───┼─────────┤
│二二│超八（含ＩＣ板）          │十臺    │同右  │同右              │
├──┼─────────────┼────┼───┼─────────┤
│二三│虎克船長（含ＩＣ板）      │五臺    │同右  │同右              │
├──┼─────────────┼────┼───┼─────────┤
│二四│滿貫天龍（含ＩＣ板）      │八臺    │同右  │同右              │
├──┼─────────────┼────┼───┼─────────┤
│二五│賭資（新臺幣）            │五千一百│同右  │在一樓櫃檯處起出，│
│    │                          │九十五元│      │屬在兌換籌碼處之財│
└──┴─────────────┴────┴───┴─────────┘
┌──┬─────────────┬────┬───┬─────────┐
│    │                          │        │      │物                │
└──┴─────────────┴────┴───┴─────────┘
附表二：
┌──┬───────────┬──────┬─────────────┐
│編號│名                  稱│數        量│備                      註│
├──┼───────────┼──────┼─────────────┤
│一  │現金                  │一萬四千八百│由負責兌換現金之被告丙○○│
│    │                      │元          │交予賭客許俊德後，自許俊德│
│    │                      │            │身上起獲，屬寅○○所有供本│
│    │                      │            │件犯行所用之物            │
├──┼───────────┼──────┼─────────────┤
│二  │現金                  │十四萬八千八│自負責兌換現金之被告丙○○│
│    │                      │百元        │身上起獲，屬寅○○所有供本│
│    │                      │            │件犯行所用之物            │
└──┴───────────┴──────┴─────────────┘
┌──┬───────────┬──────┬─────────────┐
│三  │現金                  │共三十九萬二│自二樓辦公室起出三十七萬二│
│    │                      │千四百三十元│千三百四十元，自二樓保險櫃│
│    │                      │            │內起出二萬零九十元（起訴書│
│    │                      │            │漏未載明），含營業資金、零│
│    │                      │            │用金及所得，屬寅○○所有預│
│    │                      │            │備供本件犯行所用與犯罪所得│
│    │                      │            │之物                      │
├──┼───────────┼──────┼─────────────┤
│四  │租櫃客人名冊乙份      │六張        │屬寅○○所有供本件犯行所用│
│    │                      │            │之物                      │
├──┼───────────┼──────┼─────────────┤
│五  │帥爵公司購買柏青哥發票│一張        │同右                      │
├──┼───────────┼──────┼─────────────┤
│六  │帥爵公司股東名簿      │一張        │同右                      │
└──┴───────────┴──────┴─────────────┘
┌──┬───────────┬──────┬─────────────┐
│七  │保險櫃                │一個        │同右                      │
├──┼───────────┼──────┼─────────────┤
│八  │監視螢幕              │十臺        │同右                      │
├──┼───────────┼──────┼─────────────┤
│九  │錄影機                │二臺        │同右                      │
├──┼───────────┼──────┼─────────────┤
│十  │電腦主機              │三臺        │同右                      │
├──┼───────────┼──────┼─────────────┤
│十一│監視器                │二十八臺    │同右                      │
├──┼───────────┼──────┼─────────────┤
│十二│代幣                  │四萬一千五百│同右                      │
│    │                      │十八枚      │                          │
├──┼───────────┼──────┼─────────────┤
│十三│櫃子內代幣            │五十三（起訴│同右                      │
└──┴───────────┴──────┴─────────────┘
┌──┬───────────┬──────┬─────────────┐
│    │                      │書誤載為五十│                          │
│    │                      │）袋        │                          │
└──┴───────────┴──────┴─────────────┘
附表三：
┌──┬───────────┬──────┬─────────────┐
│編號│名                  稱│數        量│備                      註│
├──┼───────────┼──────┼─────────────┤
│一  │電玩記事單            │三紙        │九十年八月二十三日搜索被告│
│    │                      │            │庚○○位於臺北縣中和市興南│
│    │                      │            │路二段一五九巷十三號八樓而│
│    │                      │            │起獲                      │
├──┼───────────┼──────┼─────────────┤
│二  │庚○○之帥爵公司名片  │二紙        │同右                      │
└──┴───────────┴──────┴─────────────┘
┌──┬───────────┬──────┬─────────────┐
│三  │賽馬電玩說明表面      │一塊        │九十年八月二十三日搜索被告│
│    │                      │            │庚○○所駕駛車牌號碼七Ｋ－│
│    │                      │            │五六八八號自用小客車內起獲│
├──┼───────────┼──────┼─────────────┤
│四  │監視錄影帶            │十二捲      │同右                      │
├──┼───────────┼──────┼─────────────┤
│五  │ＩＣ板插座            │六只        │同右                      │
├──┼───────────┼──────┼─────────────┤
│六  │ＳＥＧＡ電玩說明書    │二本        │同右                      │
├──┼───────────┼──────┼─────────────┤
│七  │電路圖（ＩＣ板）      │二本        │同右                      │
├──┼───────────┼──────┼─────────────┤
│八  │ＩＣ板開關            │四片        │同右                      │
├──┼───────────┼──────┼─────────────┤
│九  │小燈泡                │四個        │同右                      │
└──┴───────────┴──────┴─────────────┘
┌──┬───────────┬──────┬─────────────┐
│十  │彩球                  │十二顆      │同右                      │
├──┼───────────┼──────┼─────────────┤
│十一│賽馬模型              │六匹        │同右                      │
└──┴───────────┴──────┴─────────────┘
